臺灣板橋地方法院刑事判決　　　　　　98年度簡上字第1248號
上　訴　人
即　被　告　李俊德
上列上訴人即被告因違反家庭暴力防治法案件，不服本院於民國
98年8 月31日所為之98年度簡字第6812號第一審判決（聲請簡易
判決處刑案號：98年度偵字第17754 號）提起上訴，本院管轄之
第二審合議庭判決如下：
    主  文
原判決撤銷。
李俊德違反法院依家庭暴力防治法所為禁止實施家庭暴力及禁止
騷擾之民事通常保護令裁定，累犯，處有期徒刑肆月，如易科罰
金，以新臺幣壹仟元折算壹日。
    事  實
一、李俊德前因違反家庭暴力防治法案件，經本院以97年度簡上
    字第1323號判處有期徒刑2 月，如易科罰金以新臺幣1,000
    元折算1 日確定，而於民國98年4 月24日易科罰金執行完畢
    。緣李俊德與李嚴順、李黃秀麗分別係父子、母子關係，渠
    等具有家庭暴力防治法第3 條第3 款所定之家庭成員關係；
    李俊德前因對李嚴順有家庭暴力之行為，經本院於97年3 月
    7 日以97年度家護字第76號民事通常保護令禁止李俊德對李
    嚴順實施身體或精神上不法侵害之行為，並禁止李俊德對李
    嚴順為騷擾之行為，保護令之有效期間為1 年，上開民事通
    常保護令嗣再經本院以98年度家護聲字第12號裁定延長其有
    效期間至99年3 月7 日；又李俊德另因對李黃秀麗有家庭暴
    力之行為，經本院於98年3 月30日以98年度家護字第248 號
    民事通常保護令禁止李俊德對李黃秀麗實施身體或精神上不
    法侵害之行為，並禁止李俊德對李黃秀麗為騷擾之行為，保
    護令之有效期間為1 年。李俊德於收受並知悉上開民事通常
    保護令、延長保護令期間之裁定後，仍不知警惕，其於上開
    民事通常保護令均屬有效期間之98年6 月24日下午2 時30分
    許，在其位於臺北縣新莊市（現已改制為新北市新莊區○○
    ○路82巷14號住處，因細故與李嚴順發生爭執，李俊德竟基
    於違反保護令之犯意，徒手毆打李嚴順右眼、腹部等處，致
    李嚴順受有胸部疼痛、臉部擦傷等傷害（傷害直系血親尊親
    屬部分未據告訴），李俊德並接續以「幹你娘雞歪」等語辱
    罵李嚴順，及以「去死一死」、「給車子撞」等語辱罵李嚴
    順、李黃秀麗2 人，以此方式對李嚴順、李黃秀麗2 人實施
    身體、精神上不法侵害之家庭暴力行為及騷擾之行為，而違
    反上開民事通常保護令之裁定。
二、案經李嚴順、李黃秀麗訴由臺北縣政府警察局新莊分局（現
    已改制為新北市政府警察局新莊分局）報請臺灣板橋地方法
    院檢察署檢察官偵查後聲請以簡易判決處刑。
    理  由
壹、程序部分：
一、本件被告原係對於原審判決全部提起上訴，嗣其於本院審理
    程序中，復表示僅對於原審判決關於傷害直系血親尊親屬部
    分聲明不服，對於違反保護令部分則無不服之意，並具狀撤
    回關於違反保護令部分之上訴。惟按對於判決之一部上訴者
    ，其有關係之部分，視為亦已上訴，刑事訴訟法第348 條第
    2 項定有明文；而所謂有關係之部分，係指判決之各部分在
    審判上無從分割，因一部上訴而其全部必受影響者而言（最
    高法院22年度上字第1058號判例意旨參照）。經查，原審判
    決係以被告所犯傷害直系血親尊親屬（此部分因未據告訴，
    原審逕為實體之判決，尚有違誤；詳後述）、違反對於告訴
    人李嚴順之保護令等2 罪間，有想像競合之裁判上一罪關係
    ，而從一較重之傷害直系血親尊親屬罪處斷，被告對於原審
    判決關於傷害直系血親尊親屬部分提起上訴，上開對於告訴
    人李嚴順違反保護令部分，自屬審判上無從分割，而為上訴
    之效力所及；又本院審理之結果，認被告對於告訴人李嚴順
    違反保護令之犯行，與被告對於告訴人李黃秀麗違反保護令
    之犯行，有想像競合之裁判上一罪關係（亦詳後述），從而
    ，被告對於告訴人李黃秀麗違犯保護令部分，亦屬審判上無
    從分割，而為上訴之效力所及，被告撤回關於保護令部分之
    上訴，自屬不生效力，本院仍得對全部之事實予以審理調查
    ，此合先敘明。
二、次按被告以外之人於審判外之陳述，經當事人於審判程序同
    意作為證據，法院審酌該言詞陳述或書面陳述作成時之情況
    ，認為適當者，得為證據，刑事訴訟法第159 條之5 第1 項
    定有明文。本件告訴人李嚴順、李黃秀麗、證人即被告之姐
    李美嬌等人於警詢中所為之陳述，被告李俊德、檢察官於本
    院審理程序中，均表示無意見且同意作為證據（見本院100
    年1 月12日準備程序筆錄第3 頁），本院審酌上開告訴人李
    嚴順、李黃秀麗、證人李美嬌等人於警詢中所為之陳述，依
    渠等陳述作成時之外部情況，並無該等供述證據係違法取得
    或信用性明顯過低之情形，認為適當，依首揭刑事訴訟法第
    159 條之5 第1 項規定，上開告訴人李嚴順、李黃秀麗、證
    人李美嬌等人於警詢中之陳述，自有證據能力，亦予敘明。
貳、實體部分：
一、上揭事實，業據被告李俊德於本院審理時坦白承認，核與告
    訴人李嚴順、李黃秀麗2 人於警詢中指訴之情節、證人李美
    嬌於警詢中證述之情節相符，並有本院97年度家護字第76號
    民事通常保護令、98年度家護聲字第12號民事裁定、98年度
    家護字第248 號民事通常保護令各1 紙、行政院衛生署臺北
    醫院診斷證明書1 紙、現場及告訴人李嚴順受傷照片數幀等
    在卷可稽，足認被告上開自白，核與事實相符。本件事證明
    確，被告犯行堪以認定。
二、核被告所為，係犯家庭暴力防治法第61條第1 款、第2 款之
    違反保護令罪（原聲請簡易判決處刑書漏載第1 款）。被告
    徒手毆打告訴人李嚴順後，復出言辱罵告訴人李嚴順，係基
    於單一之違反保護令犯意，於時間、空間緊密相接之環境下
    所為之接續數行為，為接續犯，僅論以一違反對於告訴人李
    嚴順保護令之行為。被告以一毆打告訴人李嚴順、辱罵告訴
    人李嚴順及告訴人李黃秀麗之行為，同時違反對於告訴人李
    嚴順、告訴人李黃秀麗2 人之保護令，而觸犯數罪名，為同
    種想像競合，應依刑法第55條規定，從一情節較重之違反對
    於告訴人李嚴順之保護令罪處斷（至被告上開毆打及辱罵告
    訴人李嚴順、辱罵告訴人李黃秀麗之行為，分別違反前述保
    護令中禁止對於告訴人李嚴順實施身體或精神不法侵害及騷
    擾行為、禁止對於告訴人李黃秀麗實施精神上不法侵害及騷
    擾行為之裁定，而均同時違反2 項保護令禁止之內容，惟此
    仍各屬單一之違反保護令行為，各僅成立一違反保護令罪）
    ；聲請簡易判決處刑意旨（下稱公訴意旨）認被告上開行為
    ，應予分論併罰，尚有誤會。又被告有如事實欄第1 項所載
    之犯罪科刑及執行紀錄，有臺灣高等法院被告前案紀錄表1
    份在卷可按，其於受有期徒刑之執行完畢後，5 年內故意再
    犯本件有期徒刑以上之罪，為累犯，應依刑法第47條第1 項
    規定加重其刑。
三、原審對被告據以論科，固非無見，惟查：(一)本件被告被訴傷
    害直系血親尊親屬犯行部分，未據合法告訴（詳後述），原
    審就此部分逕為實體之判決，尚有違誤，(二)被告上開違反對
    於告訴人李嚴順、李黃秀麗2 人保護令之犯行，係一行為而
    觸犯數罪名，為同種想像競合，應依刑法第55條規定，從一
    情節較重之違反對於告訴人李嚴順之保護令罪處斷，原審認
    應予分論併罰，亦有未洽；被告以告訴人李嚴順嗣已撤回對
    其之傷害告訴為由，提起本件上訴，固非可採，然原審判決
    既有上開違誤之處，仍應由本院撤銷改判。爰審酌被告與告
    訴人李嚴順、李黃秀麗2 人為至親關係，被告前亦有因違反
    保護令而經法院論罪科刑執行完畢之紀錄，竟仍不知恭敬侍
    奉父母，反僅因細故爭執，即任意對告訴人2 人拳腳及惡言
    相向，無視法院依法定程序所核發保護令之拘束力，惡性非
    輕，惟其犯後已坦承犯行，知所悔悟，態度尚稱良好等一切
    情狀，量處如主文所示之刑，並諭知易科罰金之折算標準。
四、公訴意旨另以：被告於前揭時、地，因細故與告訴人李嚴順
    發生爭執，被告竟基於傷害他人身體之犯意，徒手毆打告訴
    人李嚴順右眼、腹部等處，致告訴人李嚴順受有胸部疼痛、
    臉部擦傷等傷害。因認被告亦涉犯刑法第280 條、第277 條
    第1 項之傷害直系血親尊親屬罪嫌。
  (一)按告訴乃論之罪，未經告訴者，應諭知不受理之判決，刑事
    訴訟法第303 條第3 款定有明文。又刑法第277 條第1 項之
    傷害罪，依同法第287 條前段之規定，須告訴乃論。再刑法
    第280 條規定，對於直系血親尊親屬犯同法第277 條之罪者
    ，加重其刑至二分之一，然既係加重其刑，而所犯者如係第
    277 條第1 項之罪，須告訴乃論，又係以罪而不以刑為準則
    ，則對於直系血親尊親屬犯刑法第277 條第1 項之罪，自在
    告訴乃論之列（最高法院19年上字第1962號判例、80年度台
    上字第3149號判決意旨參照）。
  (二)經查，本件公訴意旨認被告涉犯刑法第280 條、第277 條第
    1 項之傷害直系血親尊親屬罪，依前開說明，自須告訴乃論
    ；惟遍觀全卷，並無告訴人李嚴順對於被告提出傷害告訴之
    事證，甚者告訴人李嚴順於警詢中，更明確表示僅對被告提
    出違反保護令之告訴，不對被告提出傷害之告訴等語（見偵
    查卷第12頁之調查筆錄）；從而，本件被告所涉傷害直系血
    親尊親屬犯行，既未經提出告訴，揆諸前揭條文規定，原應
    諭知不受理之判決，惟公訴意旨認被告此部分犯行，與前述
    經起訴論罪之違反對於告訴人李嚴順之保護令犯行部分，有
    想像競合之裁判上一罪關係（此據檢察官當庭陳述明確，見
    本院100 年1 月12日準備程序筆錄第2 頁），爰不另為不受
    理判決之諭知。
據上論斷，應依刑事訴訟法第455 條之1 第1 項、第3 項、第36
9 條第1 項前段、第364 條、第299 條第1 項前段，家庭暴力防
治法第61條第1 款、第2 款，刑法第11條前段、第55條、第47條
第1 項、第41條第1 項前段，判決如主文。
本案經檢察官洪國朝到庭執行職務
中    華    民    國   100    年    1     月    31    日
                  刑事第十庭?審判長法  官  楊志雄
??????????????????法?官?陳海寧
??????????????????法?官?劉景宜
上列正本證明與原本無異。
如不服本判決，應於判決送達後10日內敘明上訴理由，向本院提
出上訴狀 (應附繕本) ，上訴於臺灣高等法院。其未敘述上訴理
由者，應於上訴期間屆滿後20日內向本院補提理由書「切勿逕送
上級法院」。
                                    書記官  謝秀青
中    華    民    國   100    年    2     月    8     日
附錄本案論罪科刑法條全文：
家庭暴力防治法第61條第1 款、第2 款
家庭暴力防治法第61條
違反法院依第14條第1 項、第16條第3 項所為之下列裁定者，為
本法所稱違反保護令罪，處3 年以下有期徒刑、拘役或科或併科
新臺幣10萬元以下罰金：
一、禁止實施家庭暴力。
二、禁止騷擾、接觸、跟蹤、通話、通信或其他非必要之聯絡行
    為。
三、遷出住居所。
四、遠離住居所、工作場所、學校或其他特定場所。
五、完成加害人處遇計畫。